臺灣高等法院高雄分院刑事附帶民事訴訟判決　　　　　
上　訴　人　
即　被　告　00000000A.
被上訴人即
原告兼法定
代　理　人　0000-0000B（年籍詳卷）
被上訴人即
原　　　告　0000-0000（年籍詳卷）
上列當事人間因家暴妨害性自主案件（刑事案號：本院100 年度
侵上訴字第1018號），提起附帶民事訴訟請求損害賠償事件，上
訴人不服臺灣高雄地方法院98年度附民字第514 號中華民國 100
年5 月4 日第一審刑事附帶民事訴訟判決（原判決案由欄載為「
因妨害自由案件（本院100 年度易字第189 號）」應係誤載），
提起上訴，本院判決如下：
    主  文
上訴駁回。
    事實及理由    
一、被上訴人起訴主張：上訴人即被告與原告0000-0000 （真實
    姓名年籍詳卷，下稱乙女，為民國81年8 月間生）為親生之
    父女關係，詎被告明知乙女為未滿14歲之人，竟基於對未滿
    14歲女子強制性交之犯意，違反乙女之意願，於民國94年中
    秋節即9 月18日0 時30分許，在高雄市小港區住處（住址詳
    卷）3 樓房間內，以生殖器進入乙女口腔、肛門，繼而將其
    生殖器插入A 女陰道，以此方法強制性交乙女得逞。被告復
    基於對未滿14歲女子強制猥褻之犯意，於94年10月28日起回
    溯1 、2 個星期前之星期六13時30分許，在同上址之2 樓通
    往3 樓之樓梯間，違反乙女之意願，將手伸入乙女胸罩內、
    撫摸乙女乳房，並隔著褲子撫摸乙女下體，以此方式強制猥
    褻乙女得逞。惟被告上開行為侵害乙女之身體及貞操權，且
    於刑事案件偵審中，仍否認犯行，未對乙女道歉認錯，致乙
    女因此受有身體及精神上之莫大痛苦；原告0000-0000B（真
    實姓名年籍資料詳卷，下稱丙女）為乙女之生母，見乙女遭
    被告為猥褻及性交行為，精神上亦受有莫大痛苦，爰依民法
    第184 條第1 項前段、第195 條第1 項、第3 項之規定，聲
    明：(一)請求被告應給付乙女新臺幣（下同）160 萬元、給付
    丙女80萬元之精神慰撫金，及均自起訴狀繕本送達之翌日起
    至清償日止，按年利率百分之5 計算之利息；(二)願供擔保請
    准宣告假執行。
二、上訴人則以：伊並無如原審刑事判決所認定之犯罪事實，乙
    女以不實事項誣指上訴人，案發當時上訴人並不在家，乙女
    實為保護其男友才誣賴上訴人，上訴人自無需賠償等語，資
    為抗辯。並聲明求為撤銷原判決關於上訴人敗訴部分，及駁
    回被上訴人在第一審之訴及其假執行之聲請。
三、按附帶民事訴訟之判決，應以刑事訴訟判決所認定之事實為
    據，刑事訴訟法第500 條前段定有明文。查被告於94年中秋
    節即9 月18日0 時30分許，在住處3 樓房間內，以手壓住乙
    女頭部，強迫乙女以口含住其生殖器，復以體力壓制Ａ女抵
    抗之強暴方法，先以生殖器插入乙女肛門後，再以生殖器插
    入乙女陰道至射精，再命令乙女再次以口含其生殖器之方式
    ，違反乙女意願，對乙女強制性交1 次得逞；復於94年10月
    28日起回溯1 、2 個星期前之星期六13時30分許，在住處 2
    樓通往3 樓之樓梯間，不顧乙女之拒絕及反抗，違反乙女之
    意願，將手伸入乙女胸罩內，撫摸乙女乳房，嗣隔著衣物撫
    摸乙女下體，以滿足其性慾，而對於乙女強制猥褻1 次得逞
    ，而犯加重強制性交罪及加重強制猥褻罪之事實，業經本院
    以100 年侵上訴字第1018號判決認定屬實在案。因而，本件
    附帶民事訴訟之判決，自應以上述刑事判決認定之事實為據
    。
四、復按因故意或過失，不法侵害他人之權利者，負損害賠償責
    任；不法侵害他人之身體、健康、名譽、自由、信用、隱私
    、貞操，或不法侵害其他人格法益而情節重大者，被害人雖
    非財產上之損害，亦得請求賠償相當之金額；前開規定，於
    不法侵害他人基於父、母、子、女或配偶關係之身分法益而
    情節重大者，準用之，民法第184 條第1 項前段、第195 條
    第1 項前段、第3 項分別定有明文。而上開所定貞操權既為
    應受保護的人格權，貞操權之內涵，在法律體系明文肯定此
    一權利後，即應由傳統觀念強調女子性生活之純潔無暇，轉
    變為強調個人身體自主權與性自主權不容侵害。是貞操權為
    法律保護之人格法益，貞操權保護之法益，係在於任何人（
    不分男女）惟有自由意思下得為婚姻外之性交，不受他人不
    法干涉，即貞操權係以性之尊嚴及自主為內容之權利。上訴
    人對被上訴人乙女強制性交及強制猥褻之性侵害行為，已對
    被上訴人乙女造成貞操權之侵害，並受有精神上之痛苦，且
    二者間有相當因果關係，應屬無疑。又精神慰藉金之賠償，
    係藉金錢之給付使被害人在精神上所受之痛苦為適當之補償
    ，其給付之標準應斟酌被告、被害人暨其父、母、子、女及
    配偶之身分、地位、資力、加害程度及其他各種情形核定相
    當之數額（最高法院51年台上字第223 號、76年台上字第19
    08號民事判例要旨參照）。查被告對乙女為強制性交及強制
    猥褻之性侵害行為，已然侵害乙女之身體及貞操權，並致乙
    女身心受創，有高雄市立凱旋醫院精神鑑定書附於原審刑事
    案件可佐，而被告利用與丙女離婚，未同住無法照護乙女之
    機會，對乙女性侵害，令丙女身為乙女之母，見年幼之乙女
    受此身心傷害，精神上自受有相當之痛苦，被告侵害丙女基
    於母女關係之身分法益，且其情節應屬重大，故揆諸前開規
    定，被告自應負侵權行為損害賠償責任。準此，被上訴人乙
    女、丙女母女二人，因乙女遭到上訴人對之為強制性交、強
    制猥褻之侵害，共同訴請上訴人賠償，於法即屬有據。本院
    審酌被告為乙女之生父，竟罔顧倫常對時年未滿14歲就讀國
    中之乙女為性侵害，對於乙女之人格發展產生莫大之影響，
    而原告乙女現高中休學中，名下無任何財產；原告丙女為高
    職畢業，現從事藥師助理，每月收入約2 萬2000元，名下無
    任何財產；被告為高中畢業，現無業，名下無任何財產，業
    經兩造於原審自承在卷，並有原審依職權調取之稅務電子閘
    門財產所得調件明細表在卷可佐（見原審98年度訴字第 320
    卷第258 頁及後附之牛皮紙袋），綜合以上兩造之身分、地
    位、關係、經濟能力等一切情狀，認原告乙女請求160 萬元
    、原告丙女請求80萬元之精神慰撫金，尚屬過高，應予核減
    原告乙女之請求為80萬元；原告丙女應核減為20萬元，方屬
    適當。
五、綜上所述，原審認被上訴人依民法第184 條第1 項前段、第
    195 條第1 項前段、第3 項侵權行為之法律關係，並斟酌被
    上訴人所受損害、兩造之經濟狀況、職業收入等一切情狀，
    各予核減後，判命上訴人應賠償被上訴人乙女80萬元、丙女
    20萬元，及均自起訴狀繕本送達翌日即98年11月11日起至清
    償日止，按年息百分之5 計算之利息，逾此範圍之請求，則
    屬無據，而予駁回。復說明被上訴人丙女勝訴部分，金額在
    50萬元以下，依民事訴訟法第389 條第1 項第5 款規定，應
    依職權宣告假執行；被上訴人乙女勝訴部分，所為聲請願供
    擔保請宣告假執行，核無不合，乃酌定26萬元之擔保金額，
    予以准許；至其敗訴部分，假執行之聲請失所附麗，應予駁
    回。經核並無不合，上訴人上訴意旨指摘原判決不當，請求
    廢棄改判，並駁回被上訴人在第一審之訴，為無理由，應予
    駁回。至上訴人既未聲請願預供擔保請宣告免為假執行，本
    院亦無庸依職權為上訴人得預供擔保免為假執行之諭知，附
    此敘明。
據上論斷，本件上訴為無理由，應依刑事訴訟法第490 條前段、
第368 條，判決如主文。
中    華    民    國   100    年    8     月    25    日
              刑事第三庭    審判長法  官  莊崑山
                                  法  官  唐照明
                                  法  官  莊松泉
以上正本證明與原本無異。
本件不得上訴。
中    華    民    國   100    年    8     月    25    日
                                  書記官  葉淑華